臺灣臺南地方法院民事裁定
109年度消債更字第334號
聲  請  人
即債 務 人  高文松  
代  理  人  黃以承律師(法扶律師)                      
上列當事人因消費者債務清理事件聲請更生，本院裁定如下：  
    主    文
債務人高文松自民國一０九年十二月二十三日下午五時起開始更
生程序，並命司法事務官進行本件更生程序。
    理    由
一、按債務人不能清償債務或有不能清償之虞，且無擔保或無優
    先權之債務總額未逾新臺幣（下同）12,000,000元者，於法
    院裁定開始清算程序或宣告破產前，得向法院聲請更生。債
    務人對於金融機構負債務者，在聲請更生或清算前，應向最
    大債權金融機構請求協商債務清償方案，或向其住、居所地
    之法院或鄉、鎮、市、區調解委員會聲請債務清理之調解；
    協商或調解成立者，債務人不得聲請更生或清算，但因不可
    歸責於己之事由，致履行有困難者，不在此限。本條例施行
    前，債務人依金融主管機關協調成立之中華民國銀行公會會
    員，辦理消費金融案件無擔保債務協商機制與金融機構成立
    之協商，準用前2項之規定。消費者債務清理條例第3條、第
    42條第1項、第151條第1項、第7項、第9項分別定有明文。
    而所謂「不可歸責於己之事由」，係指金融機構所定之協商
    條件過苛，致債務人於清償協商金額後，即無法維持其基本
    生活，或債務人於履行協商條件期間，因非自願性失業、工
    作能力減損、減薪或其他非於協商成立時所能預期之事由，
    而致收入減少，或因扶養人數增加、債務人或其家人傷病或
    其他非於協商成立時所能預期之事由，而致支出增加等情事
    ；所謂「履行有困難」，係指以債務人之收入扣除自己及依
    法應受其扶養者所必要生活費用之數額後，仍不足以清償協
    商條件所定之數額，始足當之，以衡平債權人及債務人間之
    權益，並符合憲法第15條所定保障人民生存權之意旨。又法
    院開始更生程序之裁定，應載明其年、月、日、時，並即時
    發生效力，消費者債務清理條例第45條第1項亦定有明文。
二、本件聲請意旨略以：債務人每月薪資收入約25,000元，存款
    僅25元，然累積債務總金額已達944,029元，均為無擔保或
    無優先權之債務，前曾依照中華民國銀行公會會員辦理消費
    金融案件無擔保債務協商機制，與當時最大債權人香港上海
    滙豐銀行（下稱滙豐銀行）等金融機構成立協商，雙方就無
    擔保債務約定分120期、利率3.88%，每期繳款約20,310元，
    依各債權銀行債權金額比例清償各項債務，至全部債務清償
    為止。債務人於民國100年8月至100年10月間任職於○○○○○股
    份有限公司，從事搬運物品之工作，因舊傷復發，須經常至
    醫院或祥和中醫接受治療，無法負荷工作而失業，自100年1
    0月起即無任何薪資收入，實已無法負擔上開還款條件而毀
    諾，是債務人有不可歸責於己致履行協商條件顯有重大困難
    之事由，爰聲請更生等語。
三、經查：
  ㈠債務人主張之上開事實，業據提出債權人清冊、債務人清冊
    、財產及收入狀況說明書、全國財產稅總歸戶財產查詢清單
    、107、108年度綜合所得稅各類所得資料清單、戶籍謄本、
    財團法人金融聯合徵信中心查詢當事人綜合信用報告回覆書
    、勞工保險被保險人投保資料表（明細）、存摺影本、收入
    切結書等為證，並經本院依職權調閱債務人之勞、健保資料
    、電子稅務閘門財產所得調件明細表等，互核相符，自堪信
    債務人之主張為真實。
  ㈡債務人於聲請本件更生程序前即95年間曾依中華民國銀行公
    會會員辦理消費金融案件無擔保債務協商機制，與滙豐銀行
    等債權金融機構就無擔保債務成立債務協商清償方案，約定
    分120期、利率3.88%，每月10日繳款20,310元，依各債權銀
    行債權金額比例清償各項債務，至全部債務清償為止，而債
    務人於100年8月間毀諾未再繳款等情，業據債務人提出協議
    通知書、無擔保債務還款計劃（見本院卷第31-32頁）為憑
    ，並經本院依職權函詢債權銀行查明無訛，有民事陳報狀（
    見本院卷第125-129、175-181、187-190、199-205、209-21
    2、229頁）在卷可稽，足認債務人於消費者債務清理條例施
    行前，依金融主管機關協調成立之中華民國銀行公會會員，
    辦理消費金融案件無擔保債務協商機制與金融機構協商成立
    而毀諾。從而，債務人既曾與債權金融機構就無擔保債務達
    成協商後毀諾，且迄今尚未清償完畢，則其向本院聲請更生
    程序，本院自應審酌債務人是否符合「不可歸責於己致履行
    顯有困難之事由」之要件。債務人主張其於100年間從事搬
    運物品之工作，因舊傷復發，須經常至醫院或祥和中醫接受
    治療，無法負荷工作失業而毀諾等情，業據其提出診斷證明
    書、衛生福利部中央健康保險署保險對象門診申報紀錄明細
    表（就醫日期：100/01/01~100/12/31）、勞工保險被保險
    人投保資料表（明細）為憑（見本院卷第37-41頁），經核
    大致相符，堪可認定。是債務人主張其係因不可歸責於己之
    事由致履行上開協議顯有重大困難，堪予採信。
  ㈢債務人主張其現每月薪資收入約為25,000元等語，業據其提
    出收入切結書為憑，堪認為真實。以債務人上開收入，扣除
    臺南市109年度每人每月最低生活費14,866元（參酌消費者
    債務清理條例第64條之2第2項之規定），僅剩餘10,134元，
    縱債權人均同意債務人無息每月以上開金額攤還債務總額94
    4,029元，至少須93月始能清償，已超過消費者債務清理條
    例第53條所定之6年清償期，堪認債務人已達不能清償債務
    之程度。
四、綜上所述，依債務人之收入財產及必要生活支出之情形，已
    達不能清償債務之程度，而債務人僅係一般消費者，未曾從
    事營業，其無擔保或無優先權之債務未逾1,200萬元，之前
    雖曾與各債權銀行達成協議，但因不可歸責於己之事由，致
    履行上開協議顯有重大困難，嗣債務人雖未再向本院聲請債
    務清理之調解，請求與最大債權金融機構協商債務清償方案
    ，惟經本院審酌其目前收支後，認仍有不能清償債務或有不
    能清償之虞之情事，且未經法院裁定開始清算程序或宣告破
    產，又查無消費者債務清理條例第6條第3項、第8條或第46
    條各款所定駁回更生聲請之事由存在，則債務人聲請更生，
    應屬有據，爰裁定如主文所示。
五、末按，法院裁定開始更生或清算程序後，得命司法事務官進
    行更生或清算程序，必要時得選任律師、會計師或其他適當
    之自然人或法人一人為監督人或管理人，消費者債務清理條
    例第16條第1項定有明文。本件既經本院裁定開始更生程序
    ，爰併依前開規定，命司法事務官進行更生程序。
中　　華　　民　　國　　109 　年　　12　　月　　23　　日
                  消債法庭    法  官　田幸艷
上開裁定正本核與原本無異。
本裁定不得抗告。
本裁定已於109年12月23日下午5時公告。　　　　　　　　　 
中　　華　　民　　國　　109 　年　　12　　月　　23　　日
                              書記官   駱映庭